臺灣高等法院臺中分院刑事判決
110年度交上訴字第741號
上  訴  人  
即  被  告  藍陽喜


選任辯護人  龔書翩律師
上列上訴人即被告因過失致死案件，不服臺灣苗栗地方法院109
年度交訴字第63號中華民國110年2月18日第一審判決（起訴案號
：臺灣苗栗地方檢察署109年度調偵字第161號），提起上訴，本
院判決如下：
    主  文
原判決關於丁○○部分撤銷。
丁○○犯過失致人於死罪，處有期徒刑陸月，如易科罰金，以新
臺幣壹仟元折算壹日。
    犯罪事實
一、緣乙○○之母因手術後不方便照顧幼童，乙○○遂委由黎氏
    玉映（所犯過失致人於死罪，業經原審判處有期徒刑5月，
    得易科罰金確定）前往其苗栗縣○○鄉○○村○○00號協助處理日
    常家務，於民國108年10月19日上午8時27分許，黎氏玉映帶
    同乙○○未成年之長子陳○彤（真實姓名年籍詳卷）與次子陳○
    ○（真實姓名年籍詳卷）外出，陳○○乘坐於三輪車上由黎氏
    玉映推行，陳○彤則獨自騎乘滑步車跟隨在後
　　，嗣三人自上址濫坑社區道路行經濫坑道上坡轉角處時，適
    有丁○○駕駛車牌號碼000-0000號自用小客車，欲自濫坑道左
    轉濫坑社區道路，丁○○本應注意左轉彎時，應距交岔路口30
    公尺前顯示方向燈或手勢，換入內側車道或左轉車道，行至
    交岔路口中心處左轉，且在未劃分向線或分向限制線之道路
    ，應靠右行駛，及行經未劃設行人穿越道之交岔路口，遇有
    行人穿越道路時，無論有無交通指揮人員指揮或號誌指示，
    均應暫停讓行人先行通過，並應注意車前狀況，隨時採取必
    要之安全措施，而依當時情形為天候晴、日間自然光線
　　、柏油路面乾燥、無缺陷、無障礙物等情，並無不能注意之
    情事，另黎氏玉映亦應注意不得疏縱未滿14歲之人，擅自穿
    越車道，而依當時並無不能注意之情事，丁○○竟疏於注意即
    貿然左轉，適有黎氏玉映當時推行陳○○已轉過路口，竟疏未
    注意不應讓未成年之幼童獨自騎乘滑步車於道路中央穿越路
    口，獨留陳○彤騎乘滑步車停置於上開路口，丁○○駕駛之上
    開自用小客車因而撞擊陳○彤，致陳○彤受有頭部外傷合併顱
    骨骨折等傷害，引發創傷性休克，經送醫救治後，仍於同日
    上午9時40分許不治死亡。
二、案經陳○彤之父乙○○、母甲○○訴由臺灣苗栗地方檢察署檢察
    官偵查起訴。
    理  由
一、證據能力之說明：
  ㈠被告以外之人於審判外之陳述，雖不符刑事訴訟法第159條 
 　 之1至第159條之4之規定，而經當事人於審判程序同意作為
　　證據，法院審酌該言詞陳述或書面陳述作成時之情況，認 
　　為適當者，亦得為證據；當事人、代理人或辯護人於法院
　  調查證據時，知有刑事訴訟法第159條第1項不得為證據之  
 　 情形，而未於言詞辯論終結前聲明異議者，視為有前項之  
 　 同意，刑事訴訟法第159條之5定有明文。經查，檢察官、上
 　 訴人即被告丁○○（下稱被告丁○○）及選任辯護人對本院
 　 下述所引用之證據，均表示沒有意見，同意有證據能力（見
 　 本院卷第147至150、265至266、307至311頁），本院審酌該
 　 等證據之取得過程並無不當，且無證明力明顯過低之瑕疵，
 　 復與本案待證事實間具有相當之關聯性，以之為本案證據尚
 　 無不當，認得為本案之證據，是依刑事訴訟法第159條之5之
 　 規定，均有證據能力。
　㈡關於本判決以下所引用之非供述證據，與本案待證事實均具
    有關連性，亦無證據證明係實施刑事訴訟程序之公務員因違
    背法定程序或以不法方式所取得，當有證據能力，復經本院
  　審理時，提示並告以要旨，使當事人充分表示意見，自得為
  　證據使用。　　　　　　
二、認定犯罪事實所憑之證據及理由：
  ㈠上揭犯罪事實，業據被告丁○○於警詢、偵查、原審及本院準
    備程序、審理中坦承不諱（見108年度相字第473號卷【下稱
    相驗卷】第13至18、151至152頁；原審卷第63、113、120
　　、124頁；本院卷第147、265、313頁），並經同案被告黎氏
    玉映於警詢、偵查、原審準備程序及審理時坦認無訛（見相
    驗卷第19至23、142頁；原審卷第63、113、120、124頁），
    且有消防機關救護紀錄表（苗栗縣政府消防局）1份、衛生
    福利部苗栗醫院診斷證明書1份、道路交通事故調查表㈠1份
　　、道路交通事故調查報告表㈡1份、道路交通事故現場圖1份
　　、現場照片16張、監視器擷取照片9張、採證照片5張、勘（
    相）驗筆錄1份、臺灣苗栗地方檢察署相驗屍體證明書1份
　　、臺灣苗栗地方檢察署檢驗報告書（含相驗照片）1份、苗
    栗縣警察局苗栗分局108年10月30日栗警偵字第1080028139
    號函及所附職務報告1份、模擬行車軌跡照片12張、交通部
    公路總局新竹區監理所竹苗區車輛行車事故鑑定會竹苗區00
    00000案鑑定意見書1份附卷可稽（見相驗卷第33、35、79、
    81、83、85至99、111至119、119至121、133、153、163至
　　181、183至197頁；109年度調偵字第161號卷第71至76頁）
　　，故被告丁○○上開自白，核與犯罪事實相符，堪予採信。
  ㈡「汽車行駛時，駕駛人應注意車前狀況及兩車並行之間隔，
    並隨時採取必要之安全措施，不得在道路上蛇行，或以其他
    危險方式駕車」、「汽車除行駛於單行道或指定行駛於左側
    車道外，在未劃分向線或分向限制線之道路，應靠右行駛。
    但遇有特殊情況必須行駛左側道路時，除應減速慢行外，並
    注意前方來車及行人」、「汽車行駛至交岔路口，其行進、
    轉彎，應依下列規定：左轉彎時，應距交岔路口30公尺前顯
    示方向燈或手勢，換入內側車道或左轉車道，行至交岔路口
    中心處左轉，並不得占用來車道搶先左轉」、「汽車行近未
    劃設行人穿越道之交岔路口，遇有行人、攜帶白手杖或導盲
    犬之視覺功能障礙者穿越道路時，無論有無交通指揮人員指
    揮或號誌指示，均應暫停讓行人、視覺功能障礙者先行通過
    」，道路交通安全規則第94條第3項、第95條第1項、第
　　102條第1項第5款、第103條第3項分別定有明文。查被告丁○
    ○領有駕照（見相驗卷第81頁），自應注意上述道路交通安
    全規則之規定。且本案案發時，天候為晴，日間自然光線，
    柏油道路、路面乾燥、無缺陷、無障礙物等情，有道路交通
    事故調查表㈠1份在卷可憑，足認並無不能注意之情事
　　；而被告丁○○駕駛上開自用小客車行駛中本應靠右行駛，卻
    未顯示方向燈光，亦未駛至交岔路口中心處，即由未劃分向
    標線路段偏左駛入無號誌路口左轉往下坡路段，而未充分注
    意車前路口之狀況，致撞擊乘坐滑步車於路口中之被害人陳
    ○彤，是被告丁○○顯有過失甚明。
  ㈢父母或監護人不得疏縱未滿14歲之人，擅自穿越車道，或於
    交通頻繁之道路或鐵路平交道附近任意奔跑、追逐、嬉戲或
    坐、臥、蹲、立，阻礙交通，道路交通安全規則第139條定
    有明文。審之同案被告黎氏玉映疏縱乘坐滑步車之幼童即被
    害人陳○彤擅自在車道中央行進穿越路口，影響行車安全，
    致遭路口右側駛入左轉之車輛撞擊，是同案被告黎氏玉映亦
    有過失甚明。又被害人陳○彤因如犯罪事實欄所載之交通事
    故，而受有頭部外傷合併顱骨骨折等傷害，引發創傷性休克
　　，經送醫救治後，仍不治死亡等情，有前述之衛生福利部苗
    栗醫院診斷證明書、勘（相）驗筆錄、臺灣苗栗地方檢察署
    相驗屍體證明書、臺灣苗栗地方檢察署檢驗報告書（含相驗
    照片）各1份存卷可佐，則被告丁○○與同案被告黎氏玉映對
    於本案事故之發生既均有過失，而導致被害人陳○彤受傷死
    亡之結果，則被告丁○○之過失行為與被害人陳○彤之死亡結
    果間，自具有相當因果關係。
　㈣綜上，本案事證明確，被告丁○○之犯行堪予認定，應依法論
    科。
三、論罪部分：
  ㈠核被告丁○○所為，係犯刑法第276條之過失致人於死罪。
　㈡被告丁○○肇事後，於警方到場處理時，在場並當場承認其為
    肇事人，有苗栗縣警察苗栗分局警備隊道路交通事故肇事人
    自首情形紀錄表1份附卷可憑（見相驗卷第123頁），是被告
    丁○○係於有偵查犯罪權限之公務員知悉肇事者係何人前
　　，即坦承肇事，並接受裁判，核與自首之規定相符，於是依
    刑法第62條前段規定減輕其刑。
四、撤銷原判決關於被告丁○○部分之理由：
  ㈠原審以被告丁○○犯罪事證明確，予以論罪科刑，固非無見。
    惟原判決於理由欄已說明同案被告黎氏玉映疏縱乘坐滑步車
    之幼童即被害人陳○彤擅自在車道中央行進穿越路口，致遭
    路口右側駛入左轉之車輛撞擊，同有過失，且衡其過失情節
    ，應與被告丁○○相當，兩人應負之過失比例應各為百分之五
    十，且本案相關之臺灣苗栗地方法院110年度苗簡字第228號
    民事判決，亦同此認定。然就此相同之過失之情節
　　，原審卻對同案被告黎氏玉映科處有期徒刑5月，而對被告
    丁○○判處有期徒刑8月，縱同案被告黎氏玉映已獲得告訴人2
    人之諒解，然得否易科罰金以致須入監執行之差異，仍屬過
    大，尚有違罪刑相當原則。從而，被告丁○○提起上訴請求從
    輕量刑，非無理由，自應由本院將原判決關於被告丁○○部分
    予以撤銷改判。
  ㈡審酌被告丁○○前無犯罪之科刑紀錄，此有臺灣高等法院被告
    前案紀錄表1份附卷可佐（見本院卷第39頁），素行尚稱良
    好，因被告丁○○與同案被告黎氏玉映之過失行為造成被害人
    陳○彤死亡之結果，此部分損害無以回復，更對被害人陳○彤
    之家屬造成無可彌補之創傷，被告丁○○犯後雖未能與被害人
    陳○彤之家屬達成和解賠償所受之損害，此係因其配偶重度
    殘障，有中華民國身心障礙證明1份可憑，且需扶養90幾歲
    之婆婆、2名子女，目前幫忙看店維生、收入約新臺幣2、3
    萬元（見原審卷第124頁；本院卷第314頁），可知其家庭經
    濟窘迫，復因雙方賠償金額之認知差距過大之故，被告丁○○
    尚非無賠償之誠意，再衡酌其犯後坦承犯行，態度尚可，暨
    於原審及本院審理中自陳其之智識程度為小學肄業等情（見
    原審卷第124頁；本院卷第314頁），另被告丁○○雖與同案被
    告黎氏玉過失責任之比例相同，但後者於原審已獲得告訴人
    2人之原諒（見原審卷第126頁），而被告丁○○迄今仍未獲得
    諒解，兩人之科刑宜有所區別等一切情狀，量處如主文第2
    項所示之刑，並諭知如易科罰金之折算標準
　　。
　㈢對於科刑被告宣告緩刑，除應具備一定之條件，並須有可認
    為以暫不執行為適當之情形。然則究有無可認為以暫不執行
    為適當之情形存在，應就具體個案之情形，審酌定之。而緩
    刑制度，旨在對於初犯及輕微犯罪而設，於一定期間，猶豫
    其刑之執行，於期間屆滿而未撤銷者，刑之宣告失去效力，
    以啟自新，良法意美，但不得濫用。對犯罪情節及危害公共
    利益重大者，理應從重論科，方符社會正義，殊無以暫不執
    行為適當之可言。審之被告丁○○未與告訴人2人達成和解
　　，儘力彌補其等所受之心理傷痛及創傷，本院認無「以暫不
    執行其刑為適當」之情形，尚不宜給予緩刑之宣告，併予敘
    明。
據上論斷，應依第369條第1項前段、第364條、第299條第1項前
段，刑法第276條、第62條前段、第41條第1項前段，刑法施行法
第1條之1第1項，判決如主文。
本案經檢察官姜永浩提起公訴，檢察官林蓉蓉、丙○○到庭執行職
務。　
中　　華　　民　　國　　111 　年　　4 　　月　　27　　日
           刑事第十一庭    審判長法　官   張  意  聰
                                 法　官   田  德  煙
                                 法　官   周  瑞  芬
以上正本證明與原本無異。
如不服本判決應於收受送達後20日內向本院提出上訴書狀，其未
敘述上訴理由者，並得於提起上訴後20日內向本院補提理由書（
均須按他造當事人之人數附繕本）「切勿逕送上級法院」。因疫
情而遲誤不變期間，得向法院聲請回復原狀。
                                 
　　　　　　　　　　　　　　　　 書記官   涂  村  宇
　　　　　　　　　　　　　　　　 
中　　華　　民　　國　　111 　年　　4 　　月　　27　　日
附錄本案論罪科刑法條：
中華民國刑法第276條：
  因過失致人於死者，處5年以下有期徒刑、拘役或50萬元以下
  罰金。